臺灣苗栗地方法院民事小額判決　　　　　　　　　　九十三年度苗小字第六六０號
　　原　　　告　泰安產物保險股份有限公司台中分公司
　　法定代理人　甲○○
　　訴訟代理人　乙○○
　　被　　　告　丙○○
右當事人間請求侵權行為損害賠償事件，本院於民國九十三年八月十日言詞辯論終結
，判決如下：
    主    文
被告應給付原告新臺幣壹萬柒仟肆佰拾貳元，及自民國九十三年六月二十二日起至
清償日止，按年利率百分之五計算之利息。
原告其餘之訴駁回。
訴訟費用新臺幣壹仟元，由被告負擔二分之一；餘由原告負擔。
本判決第一項得假執行。
    事實及理由
壹、原告之聲明：被告應給付原告新臺幣（下同）三萬二千七百六十元，及自起訴狀
    繕本送達翌日起至清償日止，按年利率百分之五計算之利息；並願供擔保請准宣
    告假執行。
貳、事實摘要：
    原告起訴主張：被告於民國九十三年一月十九日十二時五十分許，駕駛車牌號碼
    ＥＱ─三二三三號自用小客車，於苗栗縣通霄鎮坪頂里七鄰七三之六號前，因酒
    醉駕駛撞擊由訴外人張清和正常行駛中、原告所承保訴外人潘桂雲所有之車牌號
    碼六Ｑ─一三一一號自小客車（下稱系爭車輛），致系爭車輛受損，經送祥利汽
    車保養場修繕完畢，其中零件費為二萬四千九百六十元，工資為二千三百元，烤
    漆為五千五百元，原告已理賠在案，依保險法第五十三條規定，原告自已代位取
    得損害賠償請求權。爰依民法第一百八十四條第一項、第一百九十六條及保險法
    第五十三條規定，請求被告賠償如訴之聲明所示之金額及法定遲延利息等語。被
    告則未於言詞辯論期日到場，亦未提出書狀作何聲明或陳述。
參、法院之判斷：
一、被告經合法通知，未於言詞辯論期日到場，核無民事訴訟法第三百八十六條各款
    所列情形，爰依原告之聲請，由其一造辯論而為判決。
二、原告主張之前揭事實，業據其提出與所述相符之理賠計算書、車損照片、查驗及
    委修單、寄存單、駕駛執照、行車執照及統一發票等件為證（見本院卷第七至一
    二頁），並經本院向苗栗縣警察局通霄分局中和派出所調取道路交通事故調查筆
    錄、現場圖、肇事時照片查核屬實（見本院卷第二五至三三頁），且被告已於相
    當時期受合法之通知，未於言詞辯論期日到場，亦未提出書狀爭執，依據民事訴
    訟法第二百八十條第三項、第一項視同自認，自堪信原告之主張為真實。
三、按汽車行駛中，駕駛人應注意車前狀況，並隨時採取必要之安全措施，道路交通
    安全規則第九十四條第三項定有明文。本件被告駕駛車牌號碼ＥＱ─三二三三號
    自用小客車，於前揭時地因酒醉駕車，未注意車前狀況，隨時採取必要安全措施
    ，致該車左側車頭與由訴外人張清和駕駛、訴外人潘桂雲所有之車牌號碼六Ｑ─
    一三一一號自用小客車車頭發生擦撞，已如前述，揆諸首揭規定，被告既無不能
    注意之情事，乃竟疏未注意，自有過失，且其過失行為，與系爭車輛受損間有相
    當因果關係，被告不法侵害他人所有之汽車受損之侵權行為可資認定，被告既為
    侵權行為人，自應負賠償責任，被告就本件事故之發生，顯有過失至明。是本件
    被告自應負賠償責任，堪以認定。
四、次按不法毀損他人之物者，被害人得請求賠償其物因毀損所減少之價額，民法第
    一百九十六條定有明文。又按請求賠償物被毀損所減少之價值，得以修復費用為
    估價標準，但以必要者為限，例如修理材料費以新品換舊品應予折舊（參照最高
    法院七十七年第九次民事庭會議決議）。本件原告所承保訴外人張清和駕駛之系
    爭車輛，因前述事故受損經送修，計支出修理費三萬二千七百六十元，其中零件
    費為二萬四千九百六十元，工資為二千三百元，烤漆為五千五百元，業據原告提
    出祥利汽車保養場查驗及委修單、寄存單及統一發票為證（見本院卷第八至十頁
    ），自堪採信。而上開受損汽車出廠年份係二○○二年一月（即九十一年一月，
    未載日以十五日計），有汽車行車執照在卷可稽（見本院卷第七頁），至車禍發
    生即受損之九十三年一月十九日止，計二年又四日，依上開說明，零件材料費二
    萬四千九百六十元部分應予折舊，方屬公允。依行政院所頒「固定資產耐用年數
    表」及「固定資產折舊率表」規定，自用小客車耐用年數為五年，依定率遞減法
    每年折舊千分之三百六十九計算，並據營利事業所得稅結算申報查核準則第九十
    五條第八項所定「依固定資產提列折舊採用定率遞減法者，以一年為計算單位，
    其使用期間未滿一年者，按實際使用之月數相當於全年之比例計算之，不滿一月
    者，以一月計。」，系爭車輛實際使用年數為二年又四日，應以二年一月計，是
    該車更換零件部分之折舊額為一萬五千三百二十八元【計算式：第一年折舊額
    24960x0.369=9210，第二年折舊額（00000-0000）x0.369=5812，第三年折舊額
    （00000-0000-0000）x0.369x1/12=306，9210+5812+306=15328，元以下四捨五
    入】，則扣除折舊後之零件費用為九千六百三十二元（計算式：00000-00000=96
    32），是系爭車輛得請求之修理費為零件費九千六百三十二元及工資二千三百元
    、烤漆五千五百元，合計為一萬七千四百三十二元。
五、末按，被保險人因保險人應負保險責任之損失發生，而對第三人有損害賠償請求
    權者，保險人得於給付保險金後代位行使被保險人對於第三人之請求權，保險法
    第五十三條第一項前段定有明文。又此項法定代位權之行使，有債權移轉之效果
    ，故於保險人給付賠償金額後，被保險人對於第三人之請求權即移轉於保險人，
    最高法院著有六十九年度台上字第九二三號判決足資參照。經查，原告業已依保
    險契約之約定賠付所承保系爭車輛修復費用等情，有原告提出之理賠計算書及原
    告公司原始憑證暨統一發票在卷為證，揆諸前開說明，其自得代位行使被保險人
    潘桂雲對被告之損害賠償請求權。惟按損害賠償祗應填補被害人實際損害，保險
    人代位被害人請求損害賠償時，依保險法第五十三條第一項規定，如其損害額超
    過或等於保險人已給付之賠償金額，固得就其賠償之範圍，代位請求賠償，如其
    損害額小於保險已給付之賠償金額，則保險人所得代位請求者，應祗以該損害額
    為限，最高法院六十五年台上字第二九○八號判例亦可參照。查原告固依其與被
    保險人潘桂雲間之保險契約約定，賠付被保險人三萬二千七百六十元，然本件被
    保險人即被害人所得請求被告賠償之必要修復費用為一萬七千四百三十二元等情
    ，既如前述，稽諸前揭說明，原告所得代位被保險人向被告請求之損害額，亦應
    以一萬七千四百三十二元為限。從而，原告依侵權行為及保險代位之法律關係，
    訴請被告給付一萬七千四百三十二元，及自起訴狀繕本送達翌日即九十三年六月
    二十二日起至清償日止，按年利率百分之五計算之法定遲延利息，於法尚無不合
    ，應予准許。其逾此範圍之請求，即屬無據，應予駁回。
六、本件係訴訟標的金額在十萬元以下之民事小額訴訟，本院判決被告敗訴部分，應
    依民事訴訟法第四百三十六條之二十規定，依職權宣告假執行。至原告敗訴部分
    ，其假執行之聲請已失所附麗，應併予駁回。
七、據上論結，本件原告之訴為一部有理由，一部無理由，依民事訴訟法第四百三十
    六條之二十三、第四百三十六條第二項、第三百八十五條第一項前段、第七十九
    條前段、第四百三十六條之二十，判決如主文。
中　　　華　　　民　　　國　　九十三　　年　　　八　　　月　　二十四　　日
                                  苗栗簡易庭法　　　官    沈佳宜
正本係照原本作成。
如不服本判決，應於判決送達後二十日內，以判決違背法令為理由，向本院提出上訴
狀並表明上訴理由，及須按他造當事人之人數附繕本。上訴理由應表明：
  一、原判決所違背之法令及其具體內容，
  二、依訴訟資料可認為原判決有違背法令之具體事實。
如未表明上訴理由者，應於上訴後二十日內向本院提出上訴理由。
當事人如對本件訴訟內容有所疑義，得聲請閱卷。
中　　　華　　　民　　　國　　九十三　　年　　　八　　　月　　二十四　　日
                                            法院書記官    李惠雯
